臺灣高雄地方法院刑事判決　　　　　　　96年度訴字第4492號
公　訴　人　臺灣高雄地方法院檢察署檢察官
被　　　告　丙○○
　　　　　　　　　　（現於高雄看守所羈押中）
　　　　　　乙○○
　　　　　　　　　　（現於高雄看守所羈押中）
上列被告因搶奪等案件，經檢察官提起公訴（96年度偵字第2718
5 號、96年度毒偵字第8828、8829號），被告於準備程序中就被
訴事實為有罪之陳述，經本院告知簡式審判程序之旨，並聽取被
告與公訴人之意見後，本院裁定進行簡式審判程序，判決如下：
    主  文
丙○○共同犯竊盜罪，累犯，處有期徒刑肆月；又共同犯搶奪罪
，累犯，處有期徒刑拾月；又施用第一級毒品，累犯，處有期徒
刑捌月，扣案含海洛因殘渣之自製鏟子壹支，沒收銷燬；又施用
第二級毒品，累犯，處有期徒刑參月，扣案含甲基安非他命殘渣
之玻璃球吸食器貳支，均沒收銷燬。應執行有期徒刑貳年，扣案
含海洛因殘渣之自製鏟子壹支、含甲基安非他命殘渣之玻璃球吸
食器貳支，均沒收銷燬。
乙○○共同犯竊盜罪，累犯，處有期徒刑肆月；又共同犯搶奪罪
，累犯，處有期徒刑拾月；又施用第一級毒品，累犯，處有期徒
刑壹年，扣案含海洛因殘渣之注射針筒陸支、含海洛因殘渣之自
製鏟子壹支，均沒收銷燬。應執行有期徒刑貳年壹月，扣案含海
洛因殘渣之注射針筒陸支、含海洛因殘渣之自製鏟子壹支，均沒
收銷燬。
    事  實
一、丙○○於民國91年間因施用毒品案件，經本院以91年度毒聲
    字第1460號裁定送觀察、勒戒後，認有繼續施用傾向，經本
    院以91年度毒聲字第3530號裁定送強制戒治，嗣經裁定停止
    戒治，所餘期間付保護管束，再經本院以92年度毒聲字第30
    99號裁定撤銷停止戒治，於93年1 月9 日強制戒治執行完畢
    釋放，並經台灣高雄地方法院檢察署於93年11月30日以93年
    度戒毒偵字第1150號為不起訴處分確定；另因竊盜案件，經
    台灣屏東地方法院以93年度易字第575 號判處有期徒刑1 年
    2 月，嗣經上訴，經台灣高等法院高雄分院以93年度上易字
    第644 號駁回上訴確定；復因持有毒品案件，經本院以93年
    度簡字第6191號判處有期徒刑3 月確定，上開2 案嗣經裁定
    合併定其應執行刑為有期徒刑1 年4 月確定；再因詐欺案件
    ，經本院以94年度簡字第7291號判處有期徒刑4 月確定，上
    開3 案合併執行，於95年11月16日縮刑期滿徒刑執行完畢。
    乙○○於88年間因施用毒品案件，依本院以88年度毒聲字第
    2985號裁定送觀察、勒戒後，認無繼續施用毒品之傾向，由
    臺灣高雄地方法院檢察署檢察官於88年5 月6 日以88年度偵
    字第10459 號不起訴處分確定；又因施用毒品案件，經本院
    以88年度毒聲字第5044號裁定送觀察、勒戒後，認有繼續施
    用傾向，經本院以88年度毒聲字第7244號裁定送強制戒治，
    嗣經停止戒治，所餘期間付保護管束，於89年10月4 日保護
    管束期滿，未經撤銷視為已執行完畢，所犯施用毒品罪，另
    經本院以88年度訴字第2082號判處有期徒刑10月，嗣經上訴
    ，經台灣高等法院高雄分院以89年度上訴字第60號駁回上訴
    確定，於90年10月31日縮刑期滿徒刑執行完畢；再因施用毒
    品案件，經本院以91年度毒聲字第7136號裁定送強制戒治，
    於93年1 月9 日因法律修正報結，所犯施用毒品罪，另經本
    院以92年度訴字第323號判處有期徒刑1年，嗣經上訴，經台
    灣高等法院高雄分院以92年度上訴字第462 號駁回上訴確定
    ；又因竊盜案件，經台灣屏東地方法院以93 年度簡字第441
    號判處拘役50日，嗣經上訴，經該院以93年度簡上字第41號
    撤銷原判，改判處有期徒刑1年確定，上開2案接續執行，於
    94年11月28日縮短刑期假釋出監，假釋期間並付保護管束，
    於95年3月3日保護管束期滿未經撤銷假釋而視為已執行完畢
    。詎猶不知悔改，而為下列行為：
  (一)丙○○、乙○○共同基於意圖為自己不法之所有之犯意聯絡
    ，於96年9 月1 日17時30分許，由丙○○騎乘車號P8B-268
    號重型機車搭載乙○○，至高雄縣大寮鄉○○路27之1 號前
    ，由乙○○下車徒手拔取丁○○所有停放於路旁之車號XNS-
    331 號重型機車之車牌1 面，得手後，二人旋即逃離現場。
  (二)丙○○、乙○○復共同基於意圖為自己不法之所有之犯意聯
    絡，於96年9 月2 日16時40分，丙○○騎乘車號P8B-268 號
    機車搭載乙○○，並將上開竊得之XNS-331 號車牌改懸掛在
    所騎乘之車號P8B-268 號機車上，沿高雄縣鳳山市○○路騎
    乘，尋找下手之對象，行經該路段71號前，由乘坐於機車後
    座之乙○○，趁行走於路旁之戊○○不及防備之際，自戊○○後方以不法腕力掠取戊○○懸掛於左手上之LV貝殼包1 只
    【內有LV小皮包1 個、現金約1 萬8 千元、行動電話2 支（
    型號不詳）及0000000000、0000000000號SIM 卡2 張】，得
    手後，丙○○立即加速逃離現場，行搶所得現金，二人朋分
    花用，其餘物品則棄置於高雄縣大寮鄉○○村○○段圳溝內
    。
  (三)丙○○明知海洛因及甲基安非他命分別係毒品危害防制條例
    第2 條第2 項第1 款及第2 款所分別明定之第一級毒品及第
    二級毒品，不得持有、施用，竟於前述93年1 月9 日強制戒
    治執行完畢釋放後5 年內，復基於施用第一級毒品海洛因之
    犯意，於96年9 月21日16時許，在高雄縣林園鄉某處海邊堤
    防下，以將第一級毒品海洛因摻水加入注射針筒內注射之方
    式，施用第一級毒品海洛因1 次；另基於施用第二級毒品甲
    基安非他命之犯意，於同日施用海洛因之3 、4 個小時前之
    某時，在上開處所，以將第二級毒品甲基安非他命放置於玻
    璃球內點火燒烤吸食煙氣之方式，施用第二級毒品甲基安非
    他命1 次。
  (四)乙○○明知海洛因係毒品危害防制條例第2 條第2 項第1 款
    所明定之第一級毒品，不得持有、施用，竟於89年10月4日
    觀察、勒戒執行完畢後5 年內，再犯上開施用毒品罪，復基
    於施用第一級毒品海洛因之犯意，於96年9 月21日22時許，
    在高雄縣林園鄉○○村○○街150 號住處，以將第一級毒品
    海洛因摻水加入注射針筒內注射之方式，施用第一級毒品海
    洛因1 次。嗣經警偵辦上揭搶奪犯行時，調閱道路監視器循
    線追查，並於96年9 月22日持本院核發之96年度聲搜字第19
    24號搜索票，至丙○○住處搜出丙○○所有之含甲基安非他
    命殘渣之玻璃球吸食器2 支，與含海洛因殘渣之自製塑膠鏟
    子1 支，及其搶奪時穿著之黑色T 恤、白色長褲各1 件，並
    經乙○○同意搜索其住處，扣得乙○○所有含海洛因殘渣之
    注射針筒6 支（起訴書誤載為1 支），與自製塑膠鏟子1 支
    ，及搶奪時穿著之藍色男用長褲1 件，並徵得二人同意採集
    尿液送驗，結果均成嗎啡陽性反應，丙○○所送驗之尿液並
    同呈甲基安非他命陽性反應，而悉上情。
二、案經高雄縣政府警察局鳳山分局報請台灣高雄地方法院檢察
    署檢察官偵查起訴。
    理  由
一、按被告丙○○、乙○○所為係犯死刑、無期徒刑、最輕本刑
    為3 年以上有期徒刑以外之罪，其於準備程序中就被訴事實
    為有罪之陳述，經受命法官告知簡式審判程序之旨，並聽取
    公訴人、被告之意見後，本院合議庭認為適宜由受命法官獨
    任進行簡式審判程序，依刑事訴訟法第273 條之1 第1 項規
    定，裁定由受命法官獨任進行審判程序，合先敘明。
二、上揭事實，業據被告丙○○、乙○○於本院審理時供承不諱
    ，核與被害人丁○○、戊○○於警詢中指述情節相符，並有
    搜索、扣押筆錄暨扣押物品目錄表、高雄縣政府鳳山分局受
    理刑事案件三聯單、車輛協尋電腦輸入單、監視器翻拍畫面
    、現場照片、扣案物照片32張等在卷可稽，且被告丙○○、
    乙○○於96年9 月22日，為警查獲後所採集之尿液，經送檢
    驗之結果，被告丙○○之尿液呈嗎啡及甲基安非他命陽性反
    應，被告乙○○之尿液則呈嗎啡陽性反應，有台灣檢驗科技
    股份有限公司KＺ000000000000號濫用藥物尿液檢驗報告及高
    雄縣政府警察局鳳山分局偵辦毒品案件嫌疑人尿液採集編號
    對照表、台灣檢驗科技股份有限公司KＺ000000000000號濫用
    藥物尿液檢驗報告及高雄縣政府警察局鳳山分局偵辦毒品案
    件嫌疑人尿液採集編號對照表各1 紙附卷可稽，而扣案之被
    告丙○○所有之玻璃球吸食器2 支，與自製塑膠鏟子1 支，
    經檢驗分呈甲基安非他命及海洛因陽性反應，被告乙○○所
    有之注射針筒6 支，與自製塑膠鏟子1 支，經檢驗均呈海洛
    因陽性反應，亦有正修科技大學超微量研究科技中心檢驗報
    告10份在卷可參。是被告二人之任意性自白核與事實相符，
    均堪採信。本案事證明確，被告二人上開犯行，均堪認定，
    應依法論科。
三、按觀察、勒戒或強制戒治執行完畢釋放後，5 年內再犯毒品
    危害防制條例第10條施用毒品之罪者，應依法追訴，毒品危
    害防制條例第23條第2 項定有明文。而該條例於92年7 月9
    日修正公布，並自93年1 月9 日施行，修正之毒品危害防制
    條例第20條就施用毒品者，祇於「初犯」及「5 年後再犯」
    二種情形，有其追訴條件之限制，即須於初犯經觀察、勒戒
    或強制戒治釋放後，5 年內均無施用毒品之行為，始能認其
    前所實施之觀察、勒戒或強制戒治已足遮斷毒癮，而得於5
    年後再犯時，再予適用初犯之規定，重行觀察、勒戒等程序
    。倘5 年內已經再犯，被依法追訴處罰，縱其第3 次（或第
    3 次以上）施用毒品之時間在初犯釋放5 年以後，即與「5
    年後再犯」之情形有別，且因已於「5 年內再犯」，顯見其
    再犯率甚高，原實施觀察、勒戒或強制戒治，已無法收其實
    效，而無5 年戒斷期之存在，自無再經觀察、勒戒及強制戒
    治之必要，應得逕行追訴處罰。（最高法院95年台上字第10
    74號判決意旨參照）。查被告丙○○於91年間因施用毒品案
    件，經本院以91年度毒聲字第1460號裁定送觀察、勒戒後，
    認有繼續施用傾向，經本院以91年度毒聲字第3530號裁定送
    強制戒治，嗣經裁定停止戒治，所餘期間付保護管束，再經
    本院以92年度毒聲字第3099號裁定撤銷停止戒治，於93年1
    月9 日強制戒治執行完畢釋放，並經台灣高雄地方法院檢察
    署以93年度戒毒偵字第1150號為不起訴處分確定；被告乙○○則於88年間因施用毒品案件，依本院以88年度毒聲字第29
    85號裁定送觀察、勒戒後，認無繼續施用毒品之傾向，由臺
    灣高雄地方法院檢察署檢察官以88年度偵字第10459 號不起
    訴處分確定；又因施用毒品案件，經本院以88年度毒聲字第
    5044號裁定送觀察、勒戒後，認有繼續施用傾向，經本院以
    88年度毒聲字第7244號裁定送強制戒治，嗣經停止戒治，所
    餘期間付保護管束，於89年10月4 日保護管束期滿，未經撤
    銷視為已執行完畢，所犯施用毒品罪，另經本院以88年度訴
    字第2082號判處有期徒刑10月，嗣經上訴，經台灣高等法院
    高雄分院以89年度上訴字第60號駁回上訴確定，於90年10月
    31日縮刑期滿徒刑執行完畢；再因施用毒品案件，經本院以
    91年度毒聲字第7136號裁定送強制戒治，於93年1 月9 日因
    法律修正報結，所犯施用毒品罪，另經本院以92年度訴字第
    323 號判處有期徒刑1 年，嗣經上訴，經台灣高等法院高雄
    分院以92年度上訴字第462 號駁回上訴確定等節，此有台灣
    高雄地方法院檢察署刑案資料查註紀錄表、全國施用毒品案
    件紀錄表及臺灣高等法院被告前案紀錄表各2 份在卷可參，
    而被告丙○○於前述強制戒治執行完畢釋放後，5 年內再犯
    上開施用毒品罪，被告乙○○則於89年10月4 日觀察、勒戒
    執行完畢後5 年內，再犯上開施用毒品罪，並經判刑確定，
    揆諸前開說明，被告二人本案施用毒品之犯行，均應依法論
    科。
四、核被告丙○○所為，係犯刑法第320 條第1 項之竊盜罪、刑
    法第325 條第1 項之搶奪罪、毒品危害防制條例第10條第1
    項之施用第一級毒品海洛因罪及同條第2 項之施用第二級毒
    品甲基安非他命罪。被告乙○○所為，係犯刑法第320 條第
    1 項之竊盜罪、刑法第325 條第1 項之搶奪罪、毒品危害防
    制條例第10條第1 項之施用第一級毒品海洛因罪。被告丙○○、乙○○持有第一級毒品海洛因，及被告丙○○持有第二
    級毒品甲基安非他命之低度行為，分別為渠等施用第一級毒
    品海洛因及第二級毒品甲基安非他命之高度行為所吸收，均
    不另論罪。被告丙○○、乙○○就前述竊盜、搶奪犯行，有
    犯意聯絡及行為分擔，均為共同正犯。又被告丙○○所犯竊
    盜、搶奪、施用第一級毒品海洛因及第二級毒品甲基安非他
    命之犯行，犯意各別，罪名有異，構成要件不同，應予分論
    併罰。被告乙○○所犯竊盜、搶奪、施用第一級毒品海洛因
    之犯行，犯意各別，罪名有異，構成要件不同，亦應分論併
    罰。再被告丙○○因竊盜案件，經台灣屏東地方法院以93年
    度易字第575 號判處有期徒刑1 年2 月，嗣經上訴，經台灣
    高等法院高雄分院以93年度上易字第644 號駁回上訴確定；
    復因持有毒品案件，經本院以93年度簡字第6191號判處有期
    徒刑3 月確定，上開2 案嗣經裁定合併定其應執行刑為有期
    徒刑1 年4 月確定；再因詐欺案件，經本院以94年度簡字第
    7291號判處有期徒刑4 月確定，上開3 案合併執行，於95年
    11月16日縮刑期滿徒刑執行完畢；被告乙○○因施用毒品罪
    ，經本院以92年度訴字第323 號判處有期徒刑1 年，嗣經上
    訴，經台灣高等法院高雄分院以92年度上訴字第462 號駁回
    上訴確定；又因竊盜案件，經台灣屏東地方法院以93年度簡
    字第441 號判處拘役50日，嗣經上訴，經該院以93年度簡上
    字第41號撤銷原判，改判處有期徒刑1 年確定，上開2 案接
    續執行，於94年11月28日縮短刑期假釋出監，假釋期間並付
    保護管束，於95年3 月3 日保護管束期滿未經撤銷假釋而視
    為已執行完畢，有臺灣高雄地方法院檢察署刑案資料查註紀
    錄表、臺灣高等法院被告前案紀錄表各2 份在卷可憑，渠等
    於刑之執行完畢後，5 年內故意再犯本件有期徒刑以上之各
    罪均為累犯，應依刑法第47條規定，分別加重其刑。本院爰
    審酌被告丙○○、乙○○均有竊盜前科，竟不知悔改，為圖
    私利，擅自竊取他人機車車牌，並利用所竊取之車牌懸掛於
    犯案使用之機車上，以躲避查緝，且以機車搶奪之方式，掠
    取被害人戊○○持有之皮包，造成被害人心理上之恐懼，嚴
    重破壞社會治安，亦未賠償被害人之損害，又渠等前均已經
    觀察、勒戒及強制戒治，被告乙○○並因施用毒品案件遭法
    院多次判刑，竟均未能戒絕其毒癮而再次違犯本件施用毒品
    罪，足證前開保安處分已難矯治其惡性，惟念渠等於犯罪後
    均能坦承犯行，態度良好，且渠等施用毒品之行為為自戕行
    為，並渠等之犯罪動機、目的、手段等一切情狀，本院認檢
    察官具體求處被告丙○○有期徒刑3 年10月、被告乙○○3
    年6 月之刑度，尚嫌過重，爰分別量處如主文所示之刑，並
    定其應執行刑，以資儆懲。
五、被告丙○○所有之玻璃球吸食器2 支，與自製塑膠鏟子1 支
    ，經檢驗分呈甲基安非他命及海洛因陽性反應，被告乙○○
    所有之注射針筒6 支，與自製塑膠鏟子1 支，經檢驗均呈海
    洛因陽性反應，有正修科技大學超微量研究科技中心檢驗報
    告10份在卷可參，上開物品其內顯均留有毒品之殘渣，而與
    其上殘留之毒品，衡情均已難以分析剝離，亦無析離實益，
    當應整體視為毒品，不問屬於犯人與否，均應依毒品危害防
    制條例第18條第1 項前段之規定宣告沒收銷燬之。
據上論斷，應依刑事訴訟刑事訴訟法第273 條之1 第1 項、第29
9 條第1 項前段，毒品危害防制條例第10條第1 項、第2 項、第
18條第1 項前段，刑法第320 條第1 項、第325 條第1 項、第11
條、第28條、第47條第1 項、第51條第5 款，刑法施行法第1 條
之1，判決如主文。
本案經檢察官甲○○到庭執行職務。
中　　華　　民　　國　　96　　年　　11　　月　　30　　日
                  刑事第十三庭  法　官  郭宜芳
以上正本證明與原本無異。
如不服本判決，應於判決送達後10日內，向本院提出上訴狀。
中　　華　　民　　國　　96　　年　　12　　月　　3 　　日
                                書記官  何承育
附錄本案論罪科刑法條全文：
中華民國刑法第320條
（普通竊盜罪、竊佔罪）
意圖為自己或第三人不法之所有，而竊取他人之動產者，為竊盜
罪，處5 年以下有期徒刑、拘役或 5 百元以下罰金。
意圖為自己或第三人不法之利益，而竊佔他人之不動產者，依前
項之規定處斷。
前二項之未遂犯罰之。
中華民國刑法第325條
（普通搶奪罪）
意圖為自己或第三人不法之所有，而搶奪他人之動產者，處6 月
以上5 年以下有期徒刑。
因而致人於死者，處無期徒刑或7 年以上有期徒刑，致重傷者，
處3 年以上10年以下有期徒刑。
第1 項之未遂犯罰之。
毒品危害防制條例第10條
施用第一級毒品者，處 6 月以上 5 年以下有期徒刑。
施用第二級毒品者，處 3 年以下有期徒刑。
